【裁判字號】    98,易,2864
【裁判日期】    981228
【裁判案由】    詐欺
【裁判全文】
臺灣臺北地方法院刑事判決              98年度易字第2864號
公  訴  人  臺灣臺北地方法院檢察署檢察官
被      告  丁○○
上列被告因詐欺案件，經檢察官聲請簡易判決處刑（98年度偵字
第15000 號）及移送併辦（臺灣臺北地方法院檢察署98年度偵字
第21495 號、第22655 號、第18735 號、臺灣臺中地方法院檢察
署98年度偵字第22706 號），本院認為不宜逕以簡易判決處刑（
98年度簡字第3253號），改依通常程序審理，於本院準備程序進
行中，被告先就被訴事實為有罪之陳述，經合議庭裁定由受命法
官獨任進行簡式審判程序，判決如下：
    主  文
丁○○幫助意圖為自己不法之所有，以詐術使人將本人之物交付
，處有期徒刑月，如易科罰金，以新臺幣壹仟元折算壹日。
    事  實
一、丁○○明知依社會生活之通常經驗，一般人均可以自己名義
    申請金融帳戶使用，除有不法目的外，無須借用他人金融帳
    戶使用，而可預見不詳之人收購他人名義帳戶，可能係遂行
    不法所有意圖用以詐騙他人，竟仍不違背其本意，基於幫助
    不詳之人意圖為自己不法之所有及詐欺取財之未必故意，於
    民國98年4 月17日，透過網路聊天室結識真實姓名年籍不詳
    、自稱「阿銘」之男子後，約定以新臺幣（下同）8000元之
    代價出租丁○○所有之4 帳戶，於同日21時許，丁○○即在
    臺北市○○○路與復興南路口，將其前申請設立之華南商業
    銀行新生分行（下稱華南銀行）帳號000000000000號、中國
    信託商業銀行城東分行（下稱中國信託銀行）帳號00000000
    0000號、國泰世華商業銀行二重分行（下稱國泰世華銀行）
    帳號000000000000號及上海商業儲蓄銀行之存摺、提款卡交
    付予「阿銘」指派之男子，並告知提款卡密碼，供「阿銘」
    及其他不詳之人使用，上開「阿銘」指派之男子則當場給付
    丁○○2000元，並表示日後再以匯款方式給付6000元。而「
    阿銘」所屬詐騙集團之成員在取得丁○○上開帳戶存摺等物
    後，即基於意圖為自己不法所有之犯意，分別於附表所示時
    間，以附表所示方式，詐騙如附表所示被害人，迨該等被害
    人依指示轉帳如附表所示金額匯入丁○○所有上開帳戶後，
    旋遭不詳之人提領一空，致該等被害人受有財產上損害。嗣
    上開被害人發覺款項遭轉出，始知受騙，分別報警循線查悉
    上情。
二、案經戊○○訴由臺北市政府警察局中正第一分局移請臺灣臺
    北地方法院檢察署檢察官偵查並聲請簡易判決處刑，及甲○○訴由臺北市政府警察局中正第二分局移請臺灣臺中地方法
    院檢察署檢察官移送併辦，丙○○訴由臺北縣政府警察局土
    城分局移請臺灣板橋地方法院檢察署檢察官呈請臺灣高等法
    院檢察署令轉臺灣臺北地方法院檢察署檢察官移送併辦，己○○訴由桃園縣政府警察局平鎮分局報請臺灣桃園地方法院
    檢察署呈請臺灣高等法院檢察署令轉臺灣臺北地方法院檢察
    署檢察官移送併辦，乙○○訴由桃園縣政府警察局桃園分局
    同安派出所移請臺北市政府警察局大安分局移請臺灣臺北地
    方法院檢察署檢察官移送併辦，本院認為不宜逕以簡易判決
    處刑，改依通常程序審理，於本院準備程序進行中，丁○○
    先就被訴事實為有罪之陳述，經合議庭裁定由受命法官獨任
    進行簡式審判程序。
    理  由
一、訊據被告丁○○對於前揭事實，迭於本院準備程序、審理時
    均坦承不諱（見本院98年度易字第2864號卷第12頁背面、第
    14頁背面、第17頁背面），並經證人戊○○、乙○○、甲○○、丙○○、己○○於警詢時證述甚詳（見臺灣臺北地方法
    院檢察署98年度偵字第15000 號卷第8 、9 頁、98年度偵字
    第22655 號卷第103 至105 頁、臺北市政府警察局中正第二
    分局刑案偵查卷宗第1 至5 頁、臺灣板橋地方法院檢察署98
    年度偵字第19847 號卷第3 、4 頁、臺灣桃園地方法院檢察
    署98年度偵字第15468 號卷第26、27頁），且有戊○○提出
    之華南商業銀行活期性存款憑條收據、報紙分類廣告、乙○○提出之土地銀行自動櫃員機交易明細表、國泰世華銀行存
    款存根、甲○○提出之中國信託自動櫃員機交易明細表、丙○○提出之中國信託自動櫃員機交易明細表（見臺灣臺北地
    方法院檢察署98年度偵字第15000 號卷第10、11頁、98年度
    偵字第22655 號卷第9 、10頁、臺北市政府警察局中正第二
    分局刑案偵查卷宗第15頁、臺灣板橋地方法院檢察署98年度
    偵字第19847 號卷第27頁）、華南銀行98年6 月4 日(98)華
    生存字第209 號函暨丁○○上開華南銀行帳戶之開戶資料及
    存款往來明細表、國泰世華銀行98年6 月6 日(98)國世銀二
    重字第0700009800159 號函暨丁○○上開國泰世華銀行帳戶
    之開戶資料及存款交易查詢、中國信託銀行98年5 月4 日中
    信銀字第09822271205774號函暨丁○○上開中國信託銀行帳
    戶之基本資料及歷史交易查詢、丁○○上開中國信託銀行帳
    戶之開戶資料（見臺灣臺北地方法院檢察署98年度偵字第15
    000 號卷第12至15頁、98年度偵字第22655 號卷第33至38頁
    、臺北市政府警察局中正第二分局刑案偵查卷宗第21至26頁
    、臺灣板橋地方法院檢察署98年度偵字第19847 號卷第13至
    19頁）等在卷可稽。足見被告前述自白確與事實相符，應堪
    採信。故本件事證明確，被告犯行堪以認定。
二、按刑法上之幫助犯，係對於犯罪與正犯有共同之認識，而以
    幫助之意思，對於正犯資以助力，未參與實施犯罪構成要件
    之行為者而言（參照最高法院88年度臺上字第1270號判決意
    旨）。本件被告係基於幫助詐騙集團成員犯詐欺罪而提供存
    摺、提款卡及密碼等帳戶資料，且並無任何積極證據證明有
    參與實施詐欺取財之犯罪構成要件行為，是核被告所為，係
    犯刑法第30條第1 項、第339 條第1 項之幫助詐欺取財罪。
    被告以幫助之意思，參與構成要件以外之行為，為幫助犯，
    爰依刑法第30條第2 項規定，依正犯之刑減輕之。又被告以
    1 行為同時出租4 帳戶，其中出租華南銀行、中國信託銀行
    、國泰世華銀行等3 帳戶之行為係幫助不詳之人遂行如附表
    所示5 件詐欺取財犯行，觸犯數罪名，侵害附表所示5 位被
    害人之財產法益，為想像競合犯，應依刑法第55條規定，以
    1 幫助詐欺取財罪論斷。至檢察官移送併辦之被害人甲○○
    、丙○○、己○○、乙○○遭詐騙匯款至被告上開帳戶之犯
    罪事實，與本件聲請簡易判決處刑之犯罪事實既具想像競合
    犯之裁判上一罪關係，應為原聲請簡易判決處刑之效力所及
    ，本院自得併予審理。爰審酌被告品行、於政府大力宣導下
    猶任意交付帳戶予不明人士供他人詐騙所用，本不應輕縱，
    惟其犯後已坦認犯行，態度尚稱良好，暨被害人遭詐騙之損
    失金額等一切情狀，量處如主文所示之刑，並諭知易科罰金
    之折算標準。
據上論斷，應依刑事訴訟法第452 條、第273 條之1 第1 項、第
299 條第1 項前段，刑法第339 條第1 項、第30條第1 項前段、
第2 項、第55條、第41條第1 項前段，刑法施行法第1 條之1 ，
判決如主文。
本案經檢察官呂俊儒到庭執行職務。
中    華    民    國    98    年    12    月    28    日
                  刑事第十九庭法  官  高若珊
上正本證明與原本無異。
如不服本判決應於收受送達後10日內向本院提出上訴書狀，並應
敘述具體理由；其未敘述上訴理由者，應於上訴期間屆滿後20日
內向本院補提理由書（均須按他造當事人之人數附繕本）「切勿
逕送上級法院」。告訴人或被害人如對於本判決不服者，應具備
理由請求檢察官上訴，其上訴期間之計算係以檢察官收受判決正
本之日期為準。
                              書記官  游曉婷
中    華    民    國    98    年    12    月    28    日
附錄論罪科刑法條全文
中華民國刑法第339條
意圖為自己或第三人不法之所有，以詐術使人將本人或第三人之
物交付者，處5年以下有期徒刑、拘役或科或併科1千元以下罰金
。
以前項方法得財產上不法之利益或使第三人得之者，亦同。
前二項之未遂犯罰之。
附表：
┌──┬───┬────┬──────────┬─────────┬─────┐
│編號│被害人│時    間│詐                術│帳              戶│  金  額  │
│    │      │        │                    │                  │（新臺幣）│
├──┼───┼────┼──────────┼─────────┼─────┤
│１  │戊○○│98.4.21 │在報紙刊登代辦貸款之│華南銀行新生分行帳│  20,237元│
│    │      │        │廣告，迨戊○○依報載│號000000000000號  │          │
│    │      │        │電話聯繫後，向戊○○│                  │          │
│    │      │        │佯稱辦理貸款應先繳申│                  │          │
│    │      │        │辦費及保證金，致賴志│                  │          │
│    │      │        │良陷於錯誤，依指示匯│                  │          │
│    │      │        │款。                │                  │          │
├──┼───┼────┼──────────┼─────────┼─────┤
│２  │甲○○│98.4.21 │在網路聊天室以網友名│中國信託商業銀行城│  93,000元│
│    │      │        │義，向甲○○取得電話│東分行帳號00000000│          │
│    │      │        │號碼後，以電話聯繫周│2520 號           │          │
│    │      │        │德至，佯稱邀約見面，│                  │          │
│    │      │        │迨甲○○到達約定地點│                  │          │
│    │      │        │，佯稱須確認身分，致│                  │          │
│    │      │        │甲○○陷於錯誤，依指│                  │          │
│    │      │        │示匯款。            │                  │          │
├──┼───┼────┼──────────┼─────────┼─────┤
│３  │丙○○│98.4.21 │透過MSN 即時通訊以網│中國信託商業銀行城│  13,000元│
│    │      │        │友名義，佯稱邀約見面│東分行帳號00000000│          │
│    │      │        │，並須確認身分，致趙│2520 號           │          │
│    │      │        │晉宏陷於錯誤，依指示│                  │          │
│    │      │        │匯款。              │                  │          │
├──┼───┼────┼──────────┼─────────┼─────┤
│４  │己○○│98.4.22 │在UT聯盟網站以網友名│中國信託商業銀行城│  20,000元│
│    │      │        │義，佯稱提供援交，向│東分行帳號00000000│          │
│    │      │        │己○○取得電話號碼後│2520 號           │          │
│    │      │        │，以電話聯繫己○○，│                  │          │
│    │      │        │佯稱須確認身分，致謝│                  │          │
│    │      │        │政倫陷於錯誤，依指示│                  │          │
│    │      │        │匯款。              │                  │          │
├──┼───┼────┼──────────┼─────────┼─────┤
│５  │乙○○│98.4.21 │散佈代辦貸款之廣告貼│華南銀行新生分行帳│  36,400元│
│    │      │        │紙，迨乙○○依其上所│號000000000000號、│          │
│    │      │        │載電話聯繫後，向黃英│國泰世華商業銀行二│          │
│    │      │        │傑佯稱辦理貸款應先繳│重分行帳號00000000│          │
│    │      │        │手續費，致乙○○陷於│9101號            │          │
│    │      │        │錯誤，依指示匯款。  │                  │          │
└──┴───┴────┴──────────┴─────────┴─────┘

司法院資訊處製作；財團法人民間司法改革基金會備份。
